臺灣高雄地方法院刑事判決
111年度金訴字第289號
公  訴  人  臺灣高雄地方檢察署檢察官
被      告  林品喬




上列被告因詐欺等案件，經檢察官提起公訴（111年度偵字第475
5號）及移送併辦（111年度少連偵第96號），因被告於準備程序
進行中就被訴事實為有罪之陳述，經本院告知簡式審判程序之旨
，並聽取被告與公訴人之意見後，本院合議庭裁定由受命法官獨
任進行簡式審判程序，判決如下：
    主  文
乙○○犯如附表二編號一至四所示之罪，分別處附表二編號一至四
主文欄所示之刑。
    事  實
林品喬於民國110年6月上旬之某日，與柯千峰、張廷浚、姓名年
籍不詳綽號「sky」及其他不詳詐欺集團成員意圖為自己不法之
所有，基於三人以上共同詐欺取財及掩飾隱匿詐欺所得財物去向
之犯意聯絡，推由林品喬以每日新臺幣（下同）5,000元之代價，
於110年6月14日前不久之某日時，在高雄市○○區○○○○000號之「大
千商務旅館」，向劉逸涵、黃凱駿收取如附表一所示帳戶之存摺、提
款卡、密碼，並交予柯千峰、張廷浚轉交其他詐欺集團成員使用
；另由該詐欺集團成員，於附表二編號一至四「犯罪經過」欄所
示方法，對各該附表編號之被害人施用詐術，致其陷於錯誤，而
依指示匯款至附表二編號一至四所示帳戶得手後，復由該詐欺集
團成員轉匯至其他帳戶，而掩飾、隱匿詐欺犯罪所得去向。
    理  由
一、上開犯罪事實，業據被告乙○○於審理中坦承在卷，並有附表
    二「相關證據」欄所示證據在卷可佐（卷頁出處參見附表二
    「相關證據」欄所示），足認被告前述任意性自白與事實相
    符。本案事證已臻明確，被告犯行堪以認定，應依法論科。
二、論罪：
㈠、參與犯罪組織罪為繼續犯，迄犯罪組織解散，或行為人脫離
    犯罪組織時，犯行始告終結。是行為人參與詐欺犯罪組織期
    間，所為多次加重詐欺犯行，僅需就時間較為密切之首次加
    重詐欺犯行論以想像競合犯，其餘祗需單獨就加重詐欺論罪
    科刑即可，以免重複評價。行為人參與同一詐欺集團之多次
    加重詐欺行為，因偵查先後不同，致起訴後分由不同法官審
    理時，應以數案中「最先繫屬於法院之案件」中之「首次」
    （不論是否為事實上之首次）加重詐欺犯行與參與犯罪組織
    罪論以想像競合。至於「另案」起訴之他次加重詐欺犯行，
    縱屬事實上之首次犯行，仍單獨論以加重詐欺罪即可（最高
    法院110年度台上字第778號刑事判決意旨參照）。被告本案
    加重詐欺犯行，係經臺灣高雄地方檢察署檢察官於111年5月
    17日起訴，並於111年6月23日繫屬於本院；然被告參與前述
    詐欺犯罪組織犯行，業經臺灣新竹地方檢察署檢察官於111
    年2月11日起訴，並於111年2月23日繫屬於臺灣新竹地方地
    方法院一節，有臺灣高等法院被告前案紀錄表、臺灣新竹地
    方檢察署110年度偵字第11320、12383、12709、13655號、1
    11年度偵字第353、367號起訴書、臺灣新竹地方法院111年
    度金訴字第136、361號刑事判決書在卷可佐，足認本案繫屬
    前，被告已因參與同一犯罪組織後所涉加重詐欺犯行，而有
    他案繫屬於法院。揆諸前述判決意旨，本案既非被告「最先
    繫屬於法院之案件」中之「首次」加重詐欺犯行，依前述判
    決意旨，僅需單獨論以加重詐欺罪即可。　　
㈡、洗錢防制法第2條第1款之洗錢行為，祗以有掩飾或隱匿特定
    犯罪所得來源之意圖，與「移轉」或「變更」特定犯罪所得
    之行為，即為已足，不以有掩飾或隱匿特定犯罪所得來源之
    行為為必要。所稱「移轉特定犯罪所得」，係指將刑事不法
    所得移轉予他人，以達成隱匿效果而言；所謂「變更特定犯
    罪所得」，乃指將刑事不法所得之原有法律或事實上存在狀
    態予以變更而達成隱匿效果。至所意圖隱匿者究為自己、共
    同正犯或他人之特定犯罪所得來源，皆非所問（最高法院10
    8年度台上字第3993號刑事判決意旨參照）。準此，被告於
    前述詐欺集團中，擔任收取存摺、提款卡、密碼之工作，參
    與前述詐欺集團以附表一所示人頭帳戶收取附表二所示被害
    人交付款項之行為，以達成隱匿犯罪所得之效果，核屬意圖
    隱匿特定犯罪所得來源而移轉犯罪所得之洗錢行為。
㈢、核被告所為，係犯刑法第339條之4第1項第2款之三人以上共
    同詐欺取財罪及洗錢防制法第14條第1 項之一般洗錢罪。被
    告雖僅擔收取存摺、提款卡、密碼之工作，惟其與柯千峰、
    張廷浚及前述詐欺集團其他成員間，既分工合作實行本案犯
    行，堪認係在合同意思範圍內，各自分擔犯罪行為之一部，
    並相互利用他人之行為，以達彼等共同犯罪之目的，而就上
    開犯行，有犯意聯絡及行為分擔，應論以共同正犯。被告如
    附表二犯罪經過欄所示犯行，均以一行為同時觸犯三人以上
    共同詐欺取財罪及一般洗錢罪，為想像競合犯，應依刑法第
    55條前段規定，從一重之三人以上共同詐欺取財罪處斷。
三、量刑：
㈠、處斷刑範圍：
　1.洗錢防制法第16條第2 項
  ⑴一行為而觸犯數罪名者，應論以想像競合犯，並從一重處斷
    。而行為人符合想像競合犯之輕罪所設偵、審中自白得減輕
    其刑之規定者，因想像競合犯為科刑上一罪，法律規定「從
    一重處斷」。是若重罪部分無該減刑規定之適用，自不得依
    該規定減刑，惟於輕罪部分，如已資為從輕量刑依據，即於
    法無違（最高法院110年度台上字第5409號刑事判決意旨參
    照）。
  ⑵被告於審理中就一般洗錢犯行自白，合於洗錢防制法第16條
    第2 項減刑規定，雖因被告犯行同時成立較重之三人以上共
    同詐欺取財罪，而應依三人以上共犯詐欺取財罪處斷，無從
    依洗錢防制法第16條第2 項規定減刑，然仍得將此部分量刑
    事實作為從輕量刑之依據。
  2.刑法第59條
  ⑴刑事審判旨在實現刑罰權之分配的正義，故法院對有罪被告
    之科刑，應符合罪刑相當之原則，使輕重得宜，罰當其罪，
    以契合社會之法律感情，故刑法第57條明定科刑時應審酌一
    切情狀，尤應注意該條所列10款事項以為科刑輕重之標準，
    並於同法第59條賦予法院以裁量權，如認犯罪之情狀可憫恕
    ，認科以最低度刑仍嫌過重者，得酌量減輕其刑，俾使法院
    就個案之量刑，能斟酌至當。是該條所謂犯罪之情狀，乃泛
    指與犯罪相關之各種情狀，亦包含同法第57條所定10款量刑
    斟酌之事項。
  ⑵被告於審理中已自白全部犯行，又依卷存證據資料，被告並
    未受有犯罪所得，且犯後坦承全部犯行，參以被告於本案參
    與之犯行，與詐欺犯罪之核心構成要件（施用詐術、收取財
    物）尚屬有間，復衡以被告於本案亦符合洗錢防制法第16條
    第2項所定減刑要件，認縱科以刑法第339條之4第1項第2款
    所定最低度刑有期徒刑1年仍嫌過重，爰依刑法第59條規定
    酌減其刑。
㈡、宣告刑：
    爰以行為人之責任為基礎，並審酌被告可知現今詐欺集團利
    用人頭帳戶收取被害人匯入款項，以躲避犯罪偵查機關查緝
    之犯罪盛行，竟以收取附表一所示帳戶存摺、提款卡、密碼
    供前述詐欺集團成員使用之方式，參與本案加重詐欺、洗錢
    犯行，遮斷詐騙集團犯罪所得之金流，以逃避國家追訴、處
    罰，使如附表二「被害人」欄所示素不相識之被害人受有如
    附表二「匯款金額」欄所示之財產損害，並增加偵查機關追
    訴前述詐騙集團成員之困難，所為誠不足取。惟念及被告犯
    後於審判中坦承犯行，尚非毫無悔悟之意，及被告於審理中
    自陳之學歷、工作經驗、家庭經濟狀況（院二卷第55頁，涉
    及隱私，不予詳載），等一切情狀，分別量處如附表二主文
    欄所示之刑。
㈢、不定應執行刑之說明：
　　關於數罪併罰之案件，如能俟被告所犯數罪全部確定後，於
    執行時，始由該案犯罪事實最後判決之法院所對應之檢察署
    檢察官，聲請該法院裁定之，無庸於每一個案判決時定其應
    執行刑，則依此所為之定刑，不但能保障被告（受刑人）之
    聽審權，符合正當法律程序，更可提升刑罰之可預測性，減
    少不必要之重複裁判，避免違反一事不再理原則情事之發生
    （最高法院110年度台抗大字第489號裁定意旨參照）。被告
    因參與前述詐騙集團犯有詐欺犯行等案，業經前述臺灣新竹
    地方法院判決在案，有臺灣高等法院被告前案紀錄表可佐，
    而被告所犯本案數罪，有可合併定執行刑之情況，揆諸前開
    說明，俟被告數罪全部確定後，由檢察官聲請裁定為宜，爰
    不予定應執行刑。
四、沒收：
㈠、被告否認因本案犯行有獲得報酬，綜觀卷內資料，亦無積極
    證據證明被告因此實際獲有犯罪所得，檢察官對此亦未舉證
    證明，依「罪證有疑，利於被告」原則，難以認定有何犯罪
    所得，自無從併予宣告沒收。
㈡、告訴人交付之款項，係由前述犯罪集團成員所提領，非屬被
    告所有或實際掌控，被告就本案隱匿之財物不具所有權及事
    實上處分權，毋庸依洗錢防制法第18條第1項前段規定宣告
    沒收，附此敘明。
據上論斷，應依刑事訴訟法第273 條之1 第1 項、第299 條第1
項前段，判決如主文。
本案經檢察官丙○起訴、檢察官林恒翠聲請併辦，檢察官甲○到庭
執行職務。
中　　華　　民　　國　　111 　年　　10　　月　　28　　日
                  刑事第八庭    法　官  何一宏
以上正本證明與原本無異。
如不服本判決應於收受送達後20日內向本院提出上訴書狀，並應
敘述具體理由；如未敘述上訴理由者，應於上訴期間屆滿後20日
內向本院補提理由書（均須按他造當事人之人數附繕本）「切勿
逕送上級法院」。
中　　華　　民　　國　　111 　年　　10　　月　　28　　日
　　　　　　　　　　　　　　　　書記官　陳建志
【附錄論罪科刑法條】
《刑法第339條之4》
犯第339條詐欺罪而有下列情形之一者，處1年以上7年以下有期
徒刑，得併科1 百萬元以下罰金：
一、冒用政府機關或公務員名義犯之。
二、三人以上共同犯之。
三、以廣播電視、電子通訊、網際網路或其他媒體等傳播工具，
    對公眾散布而犯之。
前項之未遂犯罰之。
《洗錢防制法第14條》
有第二條各款所列洗錢行為者，處7年以下有期徒刑，併科新臺
幣5百萬元以下罰金。
前項之未遂犯罰之。
前二項情形，不得科以超過其特定犯罪所定最重本刑之刑。